【裁判字號】    91,訴,1057
【裁判日期】    920526
【裁判案由】    公共危險
【裁判全文】
臺灣臺中地方法院刑事判決                        九十一年度訴字第一○五七號
    公  訴  人  臺灣臺中地方法院檢察署檢察官
    被      告  乙○○
    選任辯護人  張慶宗律師
                黃怡瑜律師
右列被告因公共危險案件，經檢察官提起公訴（九十年度偵字第一九八一四號），本
院判決如左：
    主  文
乙○○放火燒燬他人所有之自小客車（車牌號碼Ｘ七─五六三二號）及輕型機車（車
牌號碼ＲＡＥ─四五二號）各壹輛，致生公共危險，處有期徒刑壹年貳月。
    事  實
一、乙○○與丙○○為男女朋友關係，因感情糾紛與丙○○發生爭吵，心生憤恨，竟
    於民國九十年十月十一日五時三十六分許，在臺中縣梧棲鎮○○○街五十號丙○○住所前，潑灑汽油並以明火點燃之方式，放火燒燬丙○○所有停放上址前方道
    路之車牌號碼Ｘ七─五六三二號自小客車，及丙○○之妹謝美清所有由丙○○使
    用之車牌號碼ＲＡＥ─四五二號輕型機車，致生公共危險。
二、案經臺中縣警察局清水分局報請臺灣臺中地方法院檢察署檢察官偵查起訴。
    理  由
一、訊據被告乙○○矢口否認有何放火燒燬他人所有物犯行，辯稱：上開自小客車及
    輕型機車被燒燬時，伊與證人姜駿發一起，並不在現場云云。然查：
  (一)案發後經臺中縣消防局清理現場時，於車體右後輪旁發現有一燒僅存底部之塑膠
    容器碳化物，且有濃郁之汽油味，故該局研判本案起火原因以人為蓄意潑灑易燃
    液體後，再以打火機等明火引燃，繼而擴大燃燒等情，有臺中縣消防局火災調查
    報告書一份在卷可稽；且經採樣車體右後輪旁塑膠容器碳化物及右前輪底部碳化
    物，經內政部消防署以頂空分析法暨活性碳吸附後，再用二硫化碳脫附萃取法取
    得萃取液，注入氣相層析質譜儀鑑析後，認含有汽油類混合物促燃劑，有該署九
    十年十月二十六日火災證物鑑定報告一紙在卷可佐，足證上開汽、機車係遭人放
    火燒燬無訛。
  (二)證人甲○○即製作被告乙○○筆錄員警於本院調查時證稱：「我們就去問丙○○
    詢問何人縱火，他說被告在案發前有打電話給他，我們就請丙○○去警局製做筆
    錄，之後叫丙○○打電話給被告，問被告為何要縱火，被告在電話中有承認，我
    就接過來聽，我不記得她有沒有承認，我就請她到派出所製做筆錄，在做筆錄之
    前被告就有承認是她縱火，之後被告情緒失控，當時還有被告的姐姐總共有三個
    人叫被告不要承認，不要傻。第一次製做筆錄被告情緒不好有暫停，之後繼續製
    做筆錄時，被告就否認犯罪，製做筆錄完後，消防隊請我們去現場勘查，我們發
    現有燒掉汽油桶跟油漆罐。丙○○肯定說油漆罐是他拿到被告家裡去，放在被告
    家裡。」等語（參見本院刑事卷宗九十一年六月十二日調查筆錄第二頁），被告
    對此則辯稱：「當天情形確實是這樣沒有錯。當天我直覺反應是覺得丙○○又要
    開始鬧，當時我在電話中承認，我是抱著你既然要鬧我就跟你玩，當時他在電話
    中問我是否我縱火，我就開玩笑說是我燒的，後來我到警局來發現不是鬧著玩的
    。」、「（問：為何到警察局有承認？）我不知道丙○○車子被燒掉的嚴重性，
    我只覺得他活該，且他常常酗酒鬧事的嚴重性不比這次輕，我覺得很無辜，因那
    時我與他在鬧情緒，所以他直覺是我，他根本沒有想到他是否有跟別人結怨，我
    根本不可能無聊到燒他的車子，因為他可以把車子當掉償還債務，我也不可能把
    他僅有的車子毀掉。」（參見本院刑事卷宗九十一年六月十二日調查筆錄第三頁
    ）。然被告乃年滿三十歲具一般社會智識經驗之成年人，當知自白認罪及放火燒
    毀他人之物在法律上之效力，且證人甲○○亦已要求被告至派出所製作筆錄，顯
    見被害人並非酒後胡鬧，常人應可警覺事情之嚴重性，縱被告與被害人丙○○當
    時在感情上發生齟齬，衡情亦無向證人甲○○開玩笑地承認犯罪，徒使自身陷於
    刑事追訴之理，是被告前揭置辯，要難採信，被告辯稱非其放火燒車云云，即非
    無疑。
  (三)被害人雖因於九十一年八月十一日在被告住處跳樓自殺導致四肢癱瘓，故未能於
    本院審理時到庭陳述，然被害人於偵查中陳述：九十年十月十一日凌晨，伊在建
    國南路住處睡覺，車輛停在外面，約於當日凌晨五時三十一分許，接到被告的電
    話，問伊要不要回到她身邊，但伊拒絕，被告在電話中說，如果不回她身邊，就
    會對不起伊，即掛掉電話，之後伊就繼續睡覺，後伊聽到爆炸聲自住處四樓即看
    到伊的車子已經著火，伊就跑下樓要救火等語（參見臺灣臺中地方法院檢察署偵
    查卷宗第三十三頁背面），核與被害人於警詢時之陳述大致相符，被害人並於警
    詢中陳稱：當日凌晨二時五十分許在臺中縣梧棲鎮○○路四八號與被告談好分手
    離開等語，有該份警詢筆錄在卷可稽（參見臺灣臺中地方法院檢察署偵查卷宗第
    六頁背面、第九頁），且被告自當日凌晨三時六分許至案發前，陸續打五通電話
    給被告等情，此有臺灣大哥大公司函復之通聯紀錄一份附卷可佐。被告對此則辯
    稱：伊沒有和被害人分手，伊僅係於電話中要求被害人回到伊住處，怕他在外逗
    留，惹事生非，喝酒鬧事云云。惟被害人當日凌晨二時五十分許在臺中縣梧棲鎮
    ○○路四八號與被告談好分手，離開後回到住處睡覺等情，業據被害人陳述在卷
    ，若被告未與被害人分手，何須在凌晨時分打數通電話予被害人？又怎會在派出
    所內情緒失控？且被害人既已回住處就寢，怎有在外逗留，惹事生非之情？縱被
    告於分手後不知被害人去處，打一通電話詢問即可，怎須自九十年十月十一日三
    時六分八秒起至同日五時二十九分三十二秒止，以其向台灣大哥大公司申請之手
    機門號九三五三二二九一號，接連五次撥打電話予被害人？是被告前揭置辯
    ，顯然不實，自以被害人所述為可採。
  (四)被告辯稱：被害人曾於九十年十一月十九日偵訊時供稱：「在發生事情前半個月
    ，我曾因停車問題而有撞到別人的車輛，但我沒有與他人處理賠償之事就跑掉了
    」，所以被害人是否因此遭人挾怨報復，不無可能云云。然縱被害人上開所述屬
    實，若只與他人發生車輛擦撞意外，實難想像會因而導致他人縱火燒車，又被害
    人未與他人處理賠償事宜，他人如何得知被害人住於何處，車子停放於何處，如
    何能對被害人之車輛放火洩憤？足見本案實非因擦撞意外而遭他人挾怨報復甚明
    。又在案發現場草叢附近發現之橘紅色油漆罐一個，且上開汽車殘骸右擋風玻璃
    處有橘紅色油漆痕跡等情，有相片二幀在卷可稽（參見臺灣臺中地方法院檢察署
    偵查卷宗第五十八頁背面、第五十九頁），被害人亦陳稱：該油漆罐為伊所有，
    係伊幫被告之洗衣機底部做防繡處理，之後置於被告家中冰箱旁邊地上等語（參
    見臺灣臺中地方法院檢察署偵查卷宗第八頁背面），則案發現場出現被害人所有
    之橘紅色油漆罐一個，而該油漆罐曾置於被告家中，益見被告與本案顯有關連，
    難認係他人所為。至被害人於偵查中陳述上開油漆罐用畢係放於被告住處樓下等
    語，雖與警詢中置於被告家中冰箱旁邊地上等語略有不同，然被害人都陳述放置
    於被告家中，且於偵查中被害人亦未否認現場查扣之油漆罐非其所有，是不得因
    被害人陳述偶有瑕庛，即推論被告與現場查扣之油漆罐無關。
  (五)被告辯護人為被告辯護稱：被害人案發當日自五時二十九分起至五時三十一分結
    束與被告通話後不久才聽到爆炸聲，在五時三十六分經報之路人通知發生火燒車
    ，故本件縱火時間應在五時三十一分至三十二分左右，且被告五時三十一分結束
    之那通電話，基地臺位置是在臺中縣沙鹿鎮○○路，距離燒車地點臺中縣梧棲鎮
    ○○○街五十號有相當之路程，斷無可能案發時趕赴現場實施縱火之可能云云。
    查案發當日五時二十九分接收發話訊號之基地臺，位置係在臺中縣沙鹿鎮○○路
    天香新村十六號附近，此有通聯紀錄一份、地圖二幀在卷可佐，且本院函詢臺灣
    大哥大股份有限公司基地臺發射範圍及客戶手機如何選取發射基地臺事宜，據覆
    稱：該公司行動電話基地臺發射範圍因基地臺機型、位置、周園環境之地形地物
    而有所不同，市區內一般發射距離約五百公尺至一公里，空曠地區可達二至五公
    里，若客戶所在位置為多部基地臺所涵蓋，則手機會選取訊號最強之基地臺發射
    等語，有該公司九十二年四月七日臺信網（９２）字第三九三函一紙在卷可稽
    ，是被告雖於案發當日五時二十九分通話之基地臺位置在臺中縣沙鹿鎮○○路天
    香新村十六號，只能證明當時該基地臺之訊號最強而已，並不代表被告就在該基
    地臺附近，且基地臺訊號範圍既受機型、位置、周園環境之地形地物而有所不同
    ，故該基地臺最大涵蓋範圍五公里內之地點均有可能是被告所在位置，則被告辯
    護人以基地臺位置臺中縣沙鹿鎮○○路與案發地點臺中縣梧棲鎮○○○街五十號
    間之距離，計算被告是否能趕赴案發現場，並不精確，要難引為對被告有利之證
    據。
  (六)證人姜駿發於本院調查時證稱：案發當日三、四點時和被告見面，我們開車在中
    山路及梧棲街上之大智路、中棲路一直繞，原本伊心情不好要找被告聊天，但被
    告一直在講電話，被告不講電話只有一下子，伊也沒問要去那裏，伊只知道被告
    和男子講電話，語氣、內容不曉得，到了六點左右，我們一起去買了早餐云云（
    參見本院刑事卷宗九十二年一月十六日調查筆錄第三、四頁）。觀之被告行動電
    話之通聯紀錄，案發當日從凌晨三點到五點三十分許，被告通話時間共六百二十
    三秒，故在二小時三十分鐘內，被告通話時間只有十分二十三秒，怎會是「被告
    一直在講電話，不講話只有一下子」，是證人姜駿發之證述顯與事實不符，且證
    人姜駿發若案發當日與被告在一起，怎會連被告電話內容大致為何及語氣為何均
    不知情；再者，被告於警詢中辯稱：「（問：妳九十年十月十一日五時三十六分
    許，妳本人行蹤何處？做何事？）我在家中看電視」云云（參見臺灣臺中地方法
    院檢察署偵查卷宗第四頁背面），又於偵查中辯稱：案發當天伊在臺中縣梧棲鎮
    ○○路家中云云（參見臺灣臺中地方法院檢察署偵查卷宗第四十四頁），顯與證
    人姜駿發前述證述互有矛盾，且若被告於案發當時真與證人姜駿發在一起，為何
    不在偵查中立即向檢察官提出此一對已有利之證據？是證人姜駿發之證詞要無可
    採。
  (七)按測謊鑑定，係依一般人在說謊時，會產生遲緩、緊張、不安等心理波動現象，
    而以科學方法，由鑑定人利用測謊儀器，將受測者之情緒波動反應情形加以記錄
    ，用以判別受測者之供述是否真實。故測謊鑑定，倘鑑定人具備專業之知識技能
    ，復事先獲得受測者之同意，所測試之問題及其方法又具專業可靠性時，該測謊
    結果，雖不能採為判決之唯一及絕對的依據，但非無證據能力，仍得供裁判之佐
    證（最高法院九十一年臺上字第一一三六號判決意旨參照）。查被告經內政部警
    政署刑事警察局實施測謊，以ＤｏＤＰＩ區域比對法、沈默回答法及激勵測試法
    鑑驗結果，認為受測人即被告於測前會談否認涉及丙○○之汽、機車遭人縱火燒
    燬案，經測試結果呈不實反應，有該局九十一年三月二十六日刑鑑字第○九一○○五九二三三號測謊鑑驗結果通知書一份在卷可為參佐。被告既同意接受測謊（
    參見臺灣臺中地法院檢察署偵查卷宗第五十三頁），且經具有測謊專業能力之內
    政部警政署刑事警察局人員事前詳閱卷宗資料及現場勘察照片、送驗證物結果後
    ，對被告實施測謊，測謊當時被告身體狀況良好，測謊鑑驗結果通知書後又附有
    鑑驗說明書及測謊圖譜分析量化表，足認該鑑定報告具有專業可靠性，被告既經
    鑑定人分析判斷有不實之情緒波動反應，依補強性法則及前揭判決意旨，雖不得
    作為有罪判決之唯一證據，但非無證據能力，仍得供裁判之佐證。
  (八)按認定犯罪事實所憑之證據，並不以直接證據為限，即綜合各種間接證據，本於
    推理作用，為認定犯罪事實之基礎，如無違背一般經驗法則，尚非法所不許，最
    高法院著有四十四年臺上字第七○二號判例可資參照。參諸被告於案發當日，自
    凌晨三時至案發前，接連五次撥打電話予被害人，惟在同日五時三十六分許被害
    人之車輛遭燒燬後，即未再撥電話予被害人，且被告於案發前之五時二十九分曾
    向被害人電話告以：如堅持要分手，不回到伊的身邊，那就請原諒伊的行為等語
    ，後被害人之車輛即遭焚燬，況被告於上開車輛被燬之際，出現在案發現場附近
    ，有通聯紀錄一紙在卷可按，事後又曾向被害人、證人甲○○坦承放火，在案發
    現場又發現被害人所有，曾放置於被告家中之上開油漆罐，又被告否認涉及丙○○之汽、機車遭人縱火燒燬案，經測謊結果呈不實反應等情，足證被告於右揭時
    地，縱火燒燬上開車輛甚明。末查，本案火災現場旁即為集合式人口密集之住家
    及人車往來頻繁之道路，有現場照片二幀附卷可稽（參見臺灣臺中地方法院檢察
    署偵查宗第五十八頁背面），衡以火災現場之上開自用小客車及輕型機車，內含
    汽油等物，係易因火燃燒而致火勢旺盛之物品，當足認火勢有隨時延燒鄰近他人
    房屋及物品之危險，自是嚴重影響一旁住戶居家、建築物及路上過往行人、車輛
    之安全，即已達致生公共危險之程度。是本案事證明確，被告犯行洵堪認定，應
    依法論科。
二、按刑法上之放火罪，以行為人本乎放火燒燬特定物之故意而實施放火之行為，為
    其成立要件（最高法院九十年度臺上字第七四九二號判決意旨參照）；且放火罪
    其直接被害法益為一般社會之公共安全，雖私人之財產法益亦同時受其侵害，但
    本罪係列入公共危險章內，自以社會公安之法益為重，故以一個放火行為燒燬多
    數他人之所有物，仍衹成立一罪，不得以所焚之他人人數，定其罪數（最高法院
    二十一年上字第三九一號判例意旨參見）。故核被告乙○○所為，係犯刑法第一
    百七十五條第一項之放火燒燬住宅等以外之他人所有物罪。又放火罪原含有毀損
    性質在內，自無兼論毀損之餘地（參酌最高法院二十九年上字第二三八八號判例
    ），併此敘明。爰審酌被告犯罪之動機僅因感情糾紛即縱火燒燬被害人丙○○、
    謝美清所有之上開自小客車及輕型機車各一輛，造成被害人二人財產上損失，且
    影響往來車輛、行人及附近住戶之公共安全，暨其素行、智識、犯罪手段、犯罪
    所生之害及犯後態度等一切情狀，量處如主文所示之刑，以示懲儆。
據上論斷，應依刑事訴訟法第二百九十九條第一項前段，刑法第一百七十五條第一項
，判決如主文。
本案經檢察官洪淑姿到庭執行職務
中      華      民      國      九十二    年      五    月    二十六    日
                                臺灣臺中地方法院刑事第三庭
                        審判長法  官  劉  錫  賢
                                          法  官  林  三  元
                                          法  官  黃  裕  仁
右正本證明與原本無異。
如不服本判決，應於送達後十日內向本院提出上訴狀（須附繕本），上訴於臺灣高等
法院臺中分院。
                                          書記官
中      華      民      國      九十二    年      五    月    二十七    日
附錄論罪科刑法條
刑法第一百七十五條第一項：
放火燒燬前二條以外之他人所有物，致生公共危險者，處一年以上七年以下有期徒刑
。


司法院資訊處製作；財團法人民間司法改革基金會備份。
